---
title: |
  | ICMBio/CENAP
  | Programa Monitora - Análise de tendências populacionais de *Pecari tajacu* em UCs monitoradas pelo protocolo básico, 2014-2019
author: "Elildo Carvalho Jr"
date: "Abril de 2021"                  

output:
  pdf_document:
    latex_engine: xelatex
    extra_dependencies: "subfig"
    fig_width: 6
    fig_height: 4
  html_document:
    df_print: paged
  includes:
    in_header: latex/header.tex
    before_body: latex/before_body.tex
    after_body: latex/after_body.tex

bibliography: "/home/elildojr/Documents/r/Programa-Monitora-Florestal-Global/report/main_collection.bib"
csl: "http://www.zotero.org/styles/biological-conservation"
linestretch: 1.5

header-includes:
- \usepackage{fancyhdr}
- \usepackage{lastpage}
  \fancyfoot{}
- \usepackage{titling}
- \setlength{\droptitle}{5em} 
- \usepackage{subfig}


---

\renewcommand{\figurename}{Figura}
\renewcommand{\tablename}{Tabela}
\pagestyle{fancy}
\fancyhead[CO,CE]{ICMBio/CENAP}
\fancyhead[R]{\thepage}



```{r setup, include=FALSE}
knitr::opts_chunk$set(echo = TRUE)
```


```{r, echo=FALSE, message=FALSE, warning=FALSE, results='hide', fig.show='hide'}
library(here)
source("/home/elildojr/Documents/r/Programa-Monitora-Florestal-Global/experimental/teste-avaliacao-spp.R")
```

\newpage

## Introdução

**NOTA: ESTE É UM RELATÓRIO EXPERIMENTAL PARA AVALIAÇÃO INTERNA NO CENAP. TANTO OS MÉTODOS COMO OS RESULTADOS ESTÃO EM FASE DE REVISÃO**

Este relatório analisa as tendências populacionais de *Pecari tajacu* em UCs participantes do Programa Monitora, Subprograma Terrestre, Componente Florestal Global, Alvo Mamíferos terrestres de médio e grande porte, 2014 a 2019. O trabalho teve como objetivo descrever variações entre diferentes populações monitoradas, e identificar se elas estão estáveis ou se há tendências significativas de declínio ou aumento populacional. Espera-se com isso subsidiar o processo de avaliação do estado de conservação da espécie.

Ressalta-se que o relatório visa somente descrever os padrões observados. Interpretações sobre suas possíveis causas devem ser debatidas entre comunidades locais, gestores e pesquisadores.


## Métodos

Foram analisados dados do protocolo básico coletados pelo protocolo básico entre os anos de 2014 e 2019^[Os dados foram coletados, compilados e validados por monitores locais, gestores, pesquisadores do ICMBio e instituições parceiras e voluntários.]. O protocolo utiliza o método de transecções lineares [@Peres1999; @Peres2011]. Resumidamente, dois observadores percorrem as transecções a uma velocidade constante e registram, para cada avistamento de animais dos grupos-alvo, a espécie, o número de indivíduos e a distância perperndicular entre o primeiro indivíduo avistado e o centro da trilha. Cada UC deve ter pelo menos três transectos de 5 km e o esforço anual mínimo, combinando todos os transectos, deve ser de 150 km percorridos [@Nobre2015]. Como o programa ainda está em implementação, o número de trilhas e esforço é geralmente menor do que o prescrito.

Os dados do protocolo básico são utilizados para estimar índices populacionais para as espécies-alvo, como taxa de encontro (indivíduos ou grupos avistados a cada 10 km percorridos) ou densidade (individuos ou grupos por km^2^). O monitoramento desses índices pode permitir a detecção de perturbações ambientais, a emissão de alertas sobre declínios populacionais e a avaliação do sucesso de ações de manejo [@Field2007; @Legg2006].

No presente trabalho, o índice populacional escolhido foi a *taxa de encontro de grupos*  (grupos/10 km):
$$\textit{Taxa de encontro}=\frac{\textit{Número de grupos observados}}{\textit{Km percorridos} }\times 10$$

A taxa de encontro foi calculada para cada ano agregando os dados de todos os transectos. Ressalta-se que o índice tem limitações: ele não leva em conta variações temporais no tamanho dos grupos, nas distâncias perpendiculares dos avistamentos, ou na detectabilidade dos grupos ao longo do tempo. Essas limitações afetam a precisão e acurácia do índice populacional, e limitam o poder da análise em detectar declínios populacionais. Em relatórios futuros, índices que levem em conta esses fatores serão desenvolvidos e avaliados.

As taxas de encontro anuais de cada população foram analisadas por meio de um modelo de dinâmica populacional^[para uma descrição do modelo e suas premissas, ver anexo 1.]. Somente as UCs com mais de quatro anos de dados e com taxa de encontro anual média para *P. tajacu* > 0.5 foram incluídas nessa análise^[Nota: um critério de esforço mínimo por ano também deve ser adotado, isso será feito futuramente]. O principal parâmetro do modelo é a taxa média de crescimento populacional (*r*). Essa taxa indica se a população, declinou, aumentou ou permaneceu estável durante o monitoramento. Quando:

 - *r* < 0, a população está declinando
 - *r* = 0, a população está estável
 - *r* > 0, a população está aumentando

A estimativa de *r* sempre envolve incerteza, por isso o intervalo de confiança da estimativa também precisa ser verificado. Quanto mais amplo o intervalo de confiança, maior a incerteza. No entanto, mesmo informações carregadas de incerteza podem ser úteis, pois gestores frequentemente precisam tomar decisões com base em informações incompletas ou em probabilidades, seguindo o princípio da precaução.

O modelo também permite a estimativa da probabilidade de uma população estar aumentando ou declinando [@kery2011bayesian: 37]. Isso pode ser relevante no contexto do monitoramento da biodiversidade, onde alertas antecipados de declínios populacionais são necessários. 

Finalmente, o modelo gera uma estimativa *suavizada* do índice populacional a cada ano. Essa estimativa representa a trajetória mais provável da população no período analisado, e foi utilizada para elaborar gráficos representando as tendências populacionais durante o monitoramento, incluindo medidas da incerteza associada à estimativa. Observe-se que o *modelo também pode inferir o índice populacional para anos sem coleta de dados*, fazendo previsões a partir de todo o conjunto de dados disponíveis.

Ressalta-se que essas estimativas suavizadas não corrigem erros decorrentes de variações na taxa de detecção [@kery2011bayesian]. Para várias espécies, pode ser viável corrigir erros de detecção a partir das distâncias perpendiculares [@Buckland2001] e ajustar o índice populacional incorporando dados sobre o tamanho dos grupos. Isso permitirá estimativas mais precisas das tendências populacionais e será avaliado em relatórios futuros.


## Resultados e discussão

A tabela 1 apresenta a lista de UCs e se a UC foi ou não amostrada em cada ano. As populações de *P. tajacu* de apenas sete UCs atenderam aos critérios para inclusão na análise: Flona do Jamari, Parna da Serra da Bodoquena, Parna do Jaú, Parna Montanhas do Tumucumaque, Rebio do Uatumã, Resex Cazumbá-Iracema e Resex Tapajós-Arapiuns.

A tabela 2 apresenta a taxa de crescimento e intervalo de confiança para as populações selecionadas de *P. tajacu*, e as figuras 1 a 7 apresentam as tendências do índice populacional ao longo do tempo. As populações do Parna da Serra da Bodoquena^[Nota: o aumento na bodoquena pode ser um artefato devido ao baixo esforço nos primeiros anos, isso precisa ser verificado e reforça a necessidade de um critério de esforço mínimo para inclusão nas análises.] e do Parna Montanhas do Tumucumaque apresentaram *r* significativamente maior que zero, indicando tendência de aumento. Nenhuma das outras populações apresentou taxa de crescimento significativamente diferente de zero, indicando estabilidade. Em geral, os amplos intervalos de confiança apontam para um alto grau de incerteza, o que decorre em parte da variabilidade natural do sistema e em parte das limitações do índice populacional e da análise, que pode não ter poder estatístico suficiente para detectar tendências populacionais sutis, ao menos em prazos muito curtos [@Fairweather1991].

Em termos de probabilidade de declínio ou aumento, novamente as populações do Parna da Serra da Bodoquena e do Parna Montanhas do Tumucumaque apresentaram alta (>90%) probabilidade de estar aumentando. Já a população da Flona do Jamari apresentou alta (>90%) probabilidade de estar declinando.

A continuação do monitoramento por um período mais longo pode revelar a consistência das tendências populacionais obsevadas [@Field2007]. Além disso, análises mais refinadas, incorporando as informações sobre o tamanho dos grupos, distâncias perpendiculares dos avistamentos, e variação entre as trilhas, podem ter mais poder estatístico para detectar declínios, permitindo conclusões mais robustas. Isso será avaliado em relatórios futuros. Independente disso, os resultados obtidos podem contribuir para a gestão e tomada de decisões no manejo da biodiversidade local.

\newpage


```{r, echo=FALSE, message=FALSE}
library(knitr)
library(kableExtra)
#tabela1 <- tabela1
knitr::kable(
  tabela1,
  caption = 'UCs com protocolo básico e histórico de amostragem (1) e não-amostragem (0) na unidade entre os anos de 2014 e 2019', booktabs = T, align = c("l", "c", "c", "c")
  ) %>%
  kable_classic(full_width = F, html_font = "Cambria")
```

```{r, echo=FALSE, message=FALSE}
library(knitr)
#table3 <- table3
knitr::kable(
  tabela3,
  caption = 'Taxa de crescimento (r), intervalo de confiança (IC) e probabilidade de declínio ou aumento para várias populações de Tayassu pecari',
  booktabs = T, align = c("l","c","c","c","c")
  ) %>%
  kable_classic(full_width = F, html_font = "Cambria")
```


\newpage


```{r, echo=FALSE, message=FALSE, fig.cap="Taxa de encontro anual estimada para *Pecari tajacu* na Flona do Jamari. As barras verticais indicam a incerteza associada à estimativa (IC de 95%)"}
#for (i in 1:length(pop.trends.for.rmd)) {
  pop.trends.for.rmd(N.est_all_pops[[1]])
#}
```



```{r, echo=FALSE, message=FALSE, fig.cap="Taxa de encontro anual estimada para *Pecari tajacu* no Parna da Serra da Bodoquena. As barras verticais indicam a incerteza associada à estimativa (IC de 95%)"}
  pop.trends.for.rmd(N.est_all_pops[[2]])
```


```{r, echo=FALSE, message=FALSE, fig.cap="Taxa de encontro anual estimada para *Pecari tajacu* no Parna do Jaú. As barras verticais indicam a incerteza associada à estimativa (IC de 95%)"}
  pop.trends.for.rmd(N.est_all_pops[[3]])
```


```{r, echo=FALSE, message=FALSE, fig.cap="Taxa de encontro anual estimada para *Pecari tajacu* no Parna Montanhas do Tumucumaque. As barras verticais indicam a incerteza associada à estimativa (IC de 95%)"}
  pop.trends.for.rmd(N.est_all_pops[[4]])
```



```{r, echo=FALSE, message=FALSE, fig.cap="Taxa de encontro anual estimada para *Pecari tajacu* na Rebio do Uatumã. As barras verticais indicam a incerteza associada à estimativa (IC de 95%)"}
  pop.trends.for.rmd(N.est_all_pops[[5]])
```



```{r, echo=FALSE, message=FALSE, fig.cap="Taxa de encontro anual estimada para *Pecari tajacu* na Resex Cazumbá-Iracema. As barras verticais indicam a incerteza associada à estimativa (IC de 95%)"}
  pop.trends.for.rmd(N.est_all_pops[[6]])
```



```{r, echo=FALSE, message=FALSE, fig.cap="Taxa de encontro anual estimada para *Pecari tajacu* na Resex Tapajós-Arapiuns. As barras verticais indicam a incerteza associada à estimativa (IC de 95%)"}
  pop.trends.for.rmd(N.est_all_pops[[7]])
```



\newpage

## Literatura citada
<div id="refs"></div>


\newpage


# Anexo 1: Descrição do modelo populacional

Foi ajustado um modelo estocástico de dinâmica populacional aos dados. Esse modelo particiona a variação nos dados observados em dois componentes: um componente associado ao *processo ecológico* (variações aleatórias na taxa de crescimento populacional) e um componente associado ao *processo de observação* (variações devido a erros aleatórios nas estimativas anuais de abundância).

## *Processo ecológico*

No modelo, o tamanho da população no ano *t+1* (*N~t+1~*) depende do tamanho da população no ano anterior (*N~t~*) e da taxa de crescimento populacional (*r~t~*):


$$
log(N_t+_1) = log(N_t) + r_t
$$

As taxas anuais de crescimento populacional *r~t~* são vistas como realizações de um processo estocástico com distribuição normal centrada na taxa de crescimento médio *r* para todo o período e variância correspondente à estocasticidade ambiental [@kery2011bayesian].


## *Processo de observação*

As observações no ano *t* (*y~t~*) estão sujeitas a erro estocástico ($\epsilon$) com distribuição normal centrada no zero:

$$
y_t = N_t + \varepsilon
$$

## *Premissas*

No presente trabalho, o índice populacional utilizado foi a *taxa de encontro de grupos* (grupos/10 km). A validade do modelo depende das seguintes premissas:

(1) o índice populacional segue trajetória paralela ao tamanho real da população.
(2) a probabilidade de detecção permanece constante ao longo do tempo. 
(3) o tamanho médio dos grupos permanece constante ao longo do tempo.
(4) as distâncias perpendiculares dos avistamentos permanecem constantes ao longo do tempo.

A validade de pelo menos algumas dessas premissas pode ser testada com os próprios dados (e.g., constância no tamanho de grupo e nas distâncias perpendiculares). Isso será feito em relatórios futuros. Por ora, assume-se que elas sejam válidas.

*Observações:* Antes das análises, as taxas de encontro = 0 foram substituídas por 0.001. Isso foi necessário porque, no modelo, se a população é zero no ano *t* ela permanece nesse estado em todos os anos subsequentes. Isso não é realista já que (i) um índice populacional zero não implica necessariamente numa população zero, (ii) mesmo em caso de população zero há a possibilidade de recolonização.


É importante ressaltar que as estimativas de *r* obtidas por este estudo devem ser interpretadas somente como uma aproximação das tendências populacionais a partir do índice utilizado, mas não como estimativas de parâmetros biológicos reais. Por exemplo, em alguns casos o *r* médio estimado pode ser maior que 1, o que não é biologicamente realista já que esse valor ultrapassa a taxa máxima de crescimento (*taxa de crescimento intrínseco,  r~m~*) da grande maioria dos mamíferos de médio e grande porte [@Caughley1983; @caughley1994wildlife], incluindo os neotropicais [@Robinson1986].


## *Implementação*

O modelo foi implementado numa abordagem Bayesiana, seguindo as especificações de [@kery2011bayesian: 126-130] no JAGS [@Plummer2015] usando o pacote R2jags [@su2012r2jags]. Foram executadas três Cadeias de Markov e Monte Carlo (MCMC) com 25000 iterações, *burn-in* de 1000 e *thinning rate* de 3. A convergência dos parâmetros foi avaliada pelo diagnóstico de Gelman-Rubin [@Gelman2011]. Todos os dados e códigos utilizados estão disponiveis no repositório https://github.com/ICMBio-CENAP/Programa-Monitora-Florestal-Global.


## Literatura citada
<div id="refs"></div>