---
title: |
  | ICMBio/CENAP
  | Programa Monitora - Análise de tendências populacionais de mamíferos de médio e grande porte na Flona do Jamari, 2014-2019
author: "Elildo Carvalho Jr"
date: "Abril de 2021"                  

output:
  pdf_document:
    latex_engine: xelatex
    extra_dependencies: "subfig"
    fig_width: 6
    fig_height: 4
  html_document:
    df_print: paged
  includes:
    in_header: latex/header.tex
    before_body: latex/before_body.tex
    after_body: latex/after_body.tex

bibliography: "/home/elildojr/Documents/r/Programa-Monitora-Florestal-Global/report/main_collection.bib"
csl: "http://www.zotero.org/styles/biological-conservation"
linestretch: 1.5

header-includes:
- \usepackage{fancyhdr}
- \usepackage{lastpage}
  \fancyfoot{}
- \usepackage{titling}
- \setlength{\droptitle}{5em} 
- \usepackage{subfig}


---

\renewcommand{\figurename}{Figura}
\renewcommand{\tablename}{Tabela}
\pagestyle{fancy}
\fancyhead[CO,CE]{ICMBio/CENAP}
\fancyhead[R]{\thepage}



```{r setup, include=FALSE}
knitr::opts_chunk$set(echo = TRUE)
```


```{r, echo=FALSE, message=FALSE, warning=FALSE, results='hide', fig.show='hide'}
library(here)
source("/home/elildojr/Documents/r/Programa-Monitora-Florestal-Global/experimental/jamari.R")
```

\newpage

## Introdução

Este relatório analisa resultados do Programa Monitora, Subprograma Terrestre, Componente Florestal Global, Alvo mamíferos terrestres de médio e grande porte, protocolo básico, na **Floresta Nacional do Jamari**, 2014 a 2019. O trabalho teve como objetivo descrever a variação anual nas populações de espécies selecionadas, e identificar se elas estão estáveis ou se há tendências significativas de declínio ou aumento populacional.


Ressalta-se que o relatório visa somente descrever os padrões observados. Interpretações sobre suas possíveis causas devem ser debatidas entre comunidades locais, gestores e pesquisadores.


## Métodos

Foram analisados dados do protocolo básico coletados na Flona do Jamari entre os anos de 2014 e 2019^[Os dados foram coletados, compilados e validados por monitores locais, gestores, pesquisadores do ICMBio e instituições parceiras e voluntários.]. O protocolo utiliza o método de transecções lineares [@Peres1999; @Peres2011]. Resumidamente, dois observadores percorrem as transecções a uma velocidade constante e registram, para cada avistamento de animais dos grupos-alvo, a espécie, o número de indivíduos e a distância perperndicular entre o primeiro indivíduo avistado e o centro da trilha. Cada UC deve ter pelo menos três transectos de 5 km e o esforço anual mínimo, combinando todos os transectos, deve ser de 150 km percorridos [@Nobre2015].

Os dados do protocolo básico são utilizados para estimar índices populacionais para as espécies-alvo, como taxa de encontro (indivíduos ou grupos avistados a cada 10 km percorridos) ou densidade (individuos ou grupos por km^2^). O monitoramento desses índices pode viabilizar a detecção de perturbações ambientais, a emissão de alertas sobre declínios populacionais e a avaliação do sucesso de ações de manejo [@Field2007; @Legg2006].

No presente trabalho, o índice populacional escolhido foi a *taxa de encontro de grupos*  (grupos/10 km):
$$\textit{Taxa de encontro}=\frac{\textit{Número de grupos observados}*10}{\textit{Km percorridos} }$$

A taxa de encontro foi calculada para cada ano agregando os dados de todos os transectos. Ressalta-se que o índice tem limitações: ele não leva em conta variações temporais no tamanho dos grupos, nas distâncias perpendiculares dos avistamentos, ou na detectabilidade dos grupos ao longo do tempo. Essas limitações afetam a precisão e acurácia do índice populacional, e limitam o poder da análise em detectar declínios populacionais. Em relatórios futuros, índices que levem em conta esses fatores serão desenvolvidos e avaliados.

As taxas de encontro anuais de cada espécie foram analisadas por meio de um modelo de dinâmica populacional^[para uma descrição do modelo e suas premissas, ver anexo 1.]. Somente as espécies mais comuns (taxa de encontro anual média > 0.5) foram incluídas nessa análise. O principal parâmetro do modelo é a taxa média de crescimento populacional (*r*). Essa taxa indica se a população, declinou, aumentou ou permaneceu estável durante o monitoramento. Quando:

 - *r* < 0, a população está declinando
 - *r* = 0, a população está estável
 - *r* > 0, a população está aumentando

A estimativa de *r* sempre envolve incerteza, por isso o intervalo de confiança da estimativa também precisa ser verificado. Intervalos de confiança muito amplos implicam em muita incerteza sobre o que está de fato acontecendo com a população. Ainda assim, o modelo adotado permite estimar a probabilidade de uma população estar declinando ou aumentando [@kery2011bayesian: 37]. Isso é especiamente relevante no contexto do monitoramento da biodiversidade, onde alertas antecipados de declínios populacionais são necessários. Mesmo sem ter certeza absoluta, os gestores podem tomar decisões com base nas probabilidades estimadas, seguindo o princípio da precaução.

Além da estimativa de *r*, o modelo gera uma estimativa *suavizada* do índice populacional a cada ano. Essa estimativa representa a trajetória mais provável da população no período analisado, e foi utilizada para elaborar gráficos representando as tendências populacionais durante o monitoramento, incluindo medidas da incerteza associada à estimativa. No entanto, ressalta-se que essas estimativas suavizadas não corrigem erros decorrentes de variações na taxa de detecção [@kery2011bayesian]. Para várias espécies, pode ser viável corrigir erros de detecção a partir das distâncias perpendiculares [@Buckland2001] e ajustar o índice populacional incorporando dados sobre o tamanho dos grupos. Isso permitirá estimativas mais precisas das tendências populacionais e será avaliado em relatórios futuros.


## Resultados e discussão

A tabela 1 apresenta o esforço amostral e o número total de registros obtidos na Flona do Jamari desde o início do monitoramento. Foram registradas 28 especies de mamíferos de médio e grande porte (Tabela 2), sendo que sete delas atenderam ao critério mínimo para inclusão nas análises: *Ateles chamek, Dasyprocta fuliginosa, Mico rondoni, Pecari tajacu, Pithecia irrorata, Saguinus weddelli* e *Sapajus apella*.

*Mico rondoni* apresentou tendência significativa de aumento, com *r* elevado e intervalo de confiança não incluindo o zero (Tabela 3). Todas as outras espécies apresentaram tendência leve a moderada de declínio, mas em nenhum caso a tendência foi significativa (Tabela 3). *Isso não significa que não ocorreram declínios*, mas sim que, caso tenham ocorrido, eles não foram suficientemente fortes para serem detectados pelo modelo. Essa incerteza decorre da variabilidade natural do sistema e das limitações do índice populacional e da análise, que pode não ter poder estatístico suficiente para detectar tendências populacionais sutis, ao menos em prazos muito curtos [@Fairweather1991].  

Considerando a probabilidade de declínio ou aumento, *Mico rondoni* apresentou alta (>75%) probabilidade de estar aumentando, e *Dasyprocta fuliginosa*, *Pecari tajacu* e *Pithecia irrorata* apresentaram alta probabilidade (> 75%) de estarem declinando. As figuras 1 a 7 apresentam as tendências temporais para todas as espécies incluídas na análise.

Em resumo, foram avaliadas as tendências populacionais de sete espécies de mamíferos na Flona do Jamari entre os anos de 2014 e 2019. Destas, uma espécie apresentou alta probabilidade de estar aumentando, e três apresentaram alta probabilidade de estar em declínio. Para uma interpretação adequada desses padrões, recomenda-se que esses resultados sejam debatidos entre comunidades locais, gestores e pesquisadores.

A continuação do monitoramento por um período mais longo pode revelar a consistência das tendências populacionais obsevadas [@Field2007]. Além disso, análises mais refinadas, incorporando as informações sobre o tamanho dos grupos, distâncias perpendiculares dos avistamentos, e variação entre as trilhas, podem ter mais poder estatístico para detectar declínios, permitindo conclusões mais robustas. Isso será avaliado em relatórios futuros. Independente disso, os resultados obtidos podem contribuir para a gestão e tomada de decisões no manejo da biodiversidade local.



```{r, echo=FALSE, message=FALSE}
library(knitr)
library(kableExtra)
#tabela1 <- tabela1
knitr::kable(
  tabela1,
  caption = 'Esforço anual e número de registros de mamíferos obtidos pelo protocolo básico do Programa Monitora na Flona do Jamari, 2014-2019', booktabs = T, align = c("l", "c", "c", "c")
  ) %>%
  kable_classic(full_width = F, html_font = "Cambria")
```


```{r, echo=FALSE, message=FALSE}
library(knitr)
#tabela2 <- tabela2
knitr::kable(
  tabela2,
  caption = 'Espécies, número de grupos (n) e taxa média de avistamento (grupos/10km) registrados pelo protocolo básico na Flona do Jamari, 2014 a 2019',
  booktabs = T, align = c("l", "c", "c")
  ) %>%
  kable_classic(full_width = F, html_font = "Cambria", font_size = 10)
```


```{r, echo=FALSE, message=FALSE}
library(knitr)
#table1 <- table1
knitr::kable(
  tabela3,
  caption = 'Taxa de crescimento populacional (r), intervalo de confiança (IC) e probabilidade de a população estar em declínio ou aumentando, Flona do Jamari, 2017-2019',
  booktabs = T, align = c("l","c","c","c","c")
  ) %>%
  kable_classic(full_width = F, html_font = "Cambria")
```



```{r, echo=FALSE, message=FALSE, fig.cap="Taxa de encontro anual para *Ateles chamek* na Flona do Jamari. As barras verticais indicam a incerteza associada à estimativa (IC de 95%)"}
#for (i in 1:length(pop.trends.for.rmd)) {
  pop.trends.for.rmd(N.est_all_species[[1]])
#}
```



```{r, echo=FALSE, message=FALSE, fig.cap="Taxa de encontro anual para *Dasyprocta fuliginosa* na Flona do Jamari. As barras verticais indicam a incerteza associada à estimativa (IC de 95%)"}
  pop.trends.for.rmd(N.est_all_species[[2]])
```


```{r, echo=FALSE, message=FALSE, fig.cap="Taxa de encontro anual para *Mico rondoni* na Flona do Jamari. As barras verticais indicam a incerteza associada à estimativa (IC de 95%)"}
  pop.trends.for.rmd(N.est_all_species[[3]])
```



```{r, echo=FALSE, message=FALSE, fig.cap="Taxa de encontro anual para *Pecari tajacu* na Flona do Jamari. As barras verticais indicam a incerteza associada à estimativa (IC de 95%)"}
  pop.trends.for.rmd(N.est_all_species[[4]])
```


```{r, echo=FALSE, message=FALSE, fig.cap="Taxa de encontro anual para *Pithecia irrorata* na Flona do Jamari. As barras verticais indicam a incerteza associada à estimativa (IC de 95%)"}
  pop.trends.for.rmd(N.est_all_species[[5]])
```


```{r, echo=FALSE, message=FALSE, fig.cap="Taxa de encontro anual para *Saguinus weddelli* na Flona do Jamari. As barras verticais indicam a incerteza associada à estimativa (IC de 95%)"}
  pop.trends.for.rmd(N.est_all_species[[6]])
```


```{r, echo=FALSE, message=FALSE, fig.cap="Taxa de encontro anual para *Sapajus apella* na Flona do Jamari. As barras verticais indicam a incerteza associada à estimativa (IC de 95%)"}
  pop.trends.for.rmd(N.est_all_species[[7]])
```


\newpage

## Literatura citada
<div id="refs"></div>


\newpage


# Anexo 1: Descrição do modelo populacional

Foi ajustado um modelo estocástico de dinâmica populacional aos dados. Esse modelo particiona a variação nos dados observados em dois componentes: um componente associado ao *processo ecológico* (variações aleatórias na taxa de crescimento populacional) e um componente associado ao *processo de observação* (variações devido a erros aleatórios nas estimativas anuais de abundância).

## *Processo ecológico*

No modelo, o tamanho da população no ano *t+1* (*N~t+1~*) depende do tamanho da população no ano anterior (*N~t~*) e da taxa de crescimento populacional (*r~t~*):


$$
log(N_t+_1) = log(N_t) + r_t
$$

As taxas anuais de crescimento populacional *r~t~* são vistas como realizações de um processo estocástico com distribuição normal centrada na taxa de crescimento médio *r* para todo o período e variância correspondente à estocasticidade ambiental [@kery2011bayesian].


## *Processo de observação*

As observações no ano *t* (*y~t~*) estão sujeitas a erro estocástico ($\epsilon$) com distribuição normal centrada no zero:

$$
y_t = N_t + \varepsilon
$$

## *Premissas*

No presente trabalho, o índice populacional utilizado foi a *taxa de encontro de grupos* (grupos/10 km). A validade do modelo depende das seguintes premissas:

(1) o índice populacional segue trajetória paralela ao tamanho real da população.
(2) a probabilidade de detecção permanece constante ao longo do tempo. 
(3) o tamanho médio dos grupos permanece constante ao longo do tempo.
(4) as distâncias perpendiculares dos avistamentos permanecem constantes ao longo do tempo.

A validade de pelo menos algumas dessas premissas pode ser testada com os próprios dados (e.g., constância no tamanho de grupo e nas distâncias perpendiculares). Isso será feito em relatórios futuros. Por ora, assume-se que elas sejam válidas.

*Observação:* Antes das análises, as taxas de encontro = 0 foram substituídas por 0.001. Isso foi necessário porque, no modelo, se a população é zero no ano *t* ela permanece nesse estado em todos os anos subsequentes. Isso não é realista já que (i) um índice populacional zero não implica necessariamente numa população zero, (ii) mesmo em caso de população zero há a possibilidade de recolonização.


## *Implementação*

O modelo foi implementado numa abordagem Bayesiana, seguindo as especificações de [@kery2011bayesian: 126-130] no JAGS [@Plummer2015] usando o pacote R2jags [@su2012r2jags]. Foram executadas três Cadeias de Markov e Monte Carlo (MCMC) com 25000 iterações, *burn-in* de 1000 e *thinning rate* de 3. A convergência dos parâmetros foi avaliada pelo diagnóstico de Gelman-Rubin [@Gelman2011]. Todos os dados e códigos utilizados estão disponiveis no repositório https://github.com/ICMBio-CENAP/Programa-Monitora-Florestal-Global.


## Literatura citada
<div id="refs"></div>