---
title: "Parte 01 - Limpeza de Dados"
output:
  pdf_document: default
  html_notebook: default
---

Limpeza de dados para cálculo do LPI baseado nas instruções disponíveis [neste link](https://github.com/Zoological-Society-of-London/rlpi).

**Em fase de TESTE**

Adaptação: Elildo Carvalho Jr, ICMBio/CENAP e Fernando Lima, Algoritmo

```{r pacotes, include=FALSE}
rm(list = ls(all = TRUE))
library(here)
source(here("02_script/funcoes", "pacotes.R"))
pacotes("readr","lubridate","dplyr","stringr")
#library(here)
#library(readr)
#library(lubridate)
#library(dplyr)
#library(stringr)
```

### DADOS CONSOLIDADOS DE MAMÍFEROS E AVES

Caso haja necessidade de reutilizar os dados originais notar que foi necessário a limpeza dos comentários para evitar inúmeros erros relacionados a:

-   Coordenadas geográficas:

    ex Linha 2298

    `S 04° 16" 44.1", W 55° 59' 35.4"`

-   Comentários com vírgulas:

    ex Linha 2517

    `"Distância estimada. estava na outra margem do igarapé: S 4° 36' 32"", w 56° 24' 51.2"""`

```{r leitura}
dados <- read_csv(here("01_dadosDeEntrada", "Planilha.consolidada.mastoaves.ate.2019a.csv"), show_col_types = FALSE)
dados <- subset(dados, select = c(1:30))
```
\newpage

#### AJUSTES

```{r}
#RENOMEAR COLUNAS
dados <- dados %>%
  rename(cnuc = "CDUC",
         nome_UC = "Local - Nome da Unidade de Conservacao",
         estacao_amostral = "Numero da Estacao Amostral",
         nome_ea = "Nome da EA",
         esforco = "Esforco de amostragem tamanho da trilha (m)",
         data = "data da amostragem",
         hora_inicio = "horario de inicio  (h:mm)",
         hora_fim = "horario de termino (h:mm)",
         ano = "Ano",
         classe = "Classe",
         ordem = "Ordem",
         familia = "Familia",
         genero = "Genero",
         binomial = "Especies validadas para analise do ICMBio",
         n_animais = "n de animais",
         distancia = "distancia (m) do animal em relacao a trilha") %>%
#AJUSTAR FORMATO DE DATA
  mutate(data = as.Date(data, "%d/%m/%Y"),
         ano = year(data),
#CRIAR CAMPO DE IDENTIFICAÇÃO DE POPULAÇÕES
         populacao = paste(binomial, cnuc, sep ="_"),
         populacao = str_replace(populacao, " ", "_")) %>%
#REMOVER COLUNAS DESNECESSÁRIAS
  select(cnuc, nome_UC, estacao_amostral, nome_ea, esforco, ano, data,
         hora_inicio, hora_fim, classe, ordem, familia, genero, binomial,
         n_animais, distancia, populacao)
```

```{r}
dados <- dados %>%
#CORREÇÃO DE NOMES CIENTÍFICOS
mutate(binomial = case_when(
  binomial == "bradypus variegatus" ~ "Bradypus variegatus",
  binomial == "Puma yagouaroundi" ~ "Herpailurus yagouaroundi",
  binomial == "Lontra longicaudata" ~ "Lontra longicaudis",
  binomial == "Speothus venaticus" ~ "Speothos venaticus",
  
  TRUE ~ binomial
  )
  ) %>%
#REMOVER IDENTIFICAÇÕES IMPRECISAS
  filter(! binomial  %in% c(
    NA,
    "E",
    "Tinamidae",
    "Cracidae",
    "Sciuridae",
    "Callitrichidae",
    "Pitheciidae",
    "Atelidae",
    "Cebidae",
    "Primates",
    "Felidae",
    "Bradypodidae",
    "Cervidae",
    "Tayassuidae",
    "Dasyprocta cf. fuliginosa",
    "Procyonidae"
    )
    ) %>%
#REMOVER *.sp
  filter(! grepl('sp.', binomial))
#ATUALIZAR IDENTIFICADOR DE POPULAÇÕES
dados$populacao = paste(dados$binomial, dados$cnuc, sep ="_")
dados$populacao = str_replace(dados$populacao, " ", "_")
dados$esforco= dados$esforco/1000
```

Exportar arquivos `*.rds` e `*.txt`

```{r exportar}
saveRDS(dados, here("03_dadosDeSaida/dados", "dadosICMBio_2014a2019.rds"))
write_csv(dados,here("03_dadosDeSaida/dados", "dadosICMBio_2014a2019.txt"))
```
\newpage

### DADOS CONSOLIDADOS FLORESTAL

Caso haja necessidade de reutilizar os dados originais notar que foi necessário a limpeza dos comentários para evitar inúmeros erros (descritos acima).

```{r}
dados <- read_csv(here("01_dadosDeEntrada", "Dados_Florestal_14a18_disponibilizacao1.csv"), show_col_types = FALSE)
```

### AJUSTES

```{r}
#RENOMEAR COLUNAS
dados <- dados %>%
  rename(
    cnuc = "Cadastro Nacional de Unidades de Conservação (CNUC)",
    nome_UC = "Unidade de Conservação (UC)",
    estacao_amostral = "Número da Estação Amostral",
    nome_ea = "Nome da Estação Amostral",
    esforco = "Esforço de amostragem (metros percorridos por dia)",
    data = "data da amostragem (dd/mm/aaaa)",
    hora_inicio = "Horário de início  (hh:mm)",
    hora_fim = "Horário de término (hh:mm)",
    ano = "Ano",
    classe = "Classe",
    ordem = "Ordem",
    familia = "Família",
    genero = "Gênero",
    binomial = "Espécies validadas pelo ICMBio",
    n_animais = "N° de animais",
    distancia = "Distância perpendicular  (m) do animal em relação a trilha"
    ) %>%
#AJUSTAR FORMATO DE DATA
  mutate(
    data = as.Date(data, "%d/%m/%Y"),
#AJUSTAR FORMATO DE DISTÂNCIA
    distancia =  str_replace(distancia, ",", "."),
    distancia = as.numeric(distancia),
#CRIAR CAMPO DE IDENTIFICAÇÃO DE POPULAÇÕES
    populacao = paste(binomial, cnuc, sep ="_"),
    populacao = str_replace(populacao, " ", "_")
    ) %>%
#REMOVER COLUNAS DESNECESSÁRIAS
  select(
    cnuc,
    nome_UC,
    estacao_amostral,
    nome_ea,
    esforco,
    ano,
    data,
    hora_inicio,
    hora_fim,
    classe,
    ordem,
    familia,
    genero,
    binomial,
    n_animais,
    distancia,
    populacao
    )

#AJUSTE RESEX RIO OURO PRETO
dados$cnuc <- gsub("#REF!","256", dados$cnuc)
```

Correção de taxonomia

-   Correção de nomes científicos

-   Exclusão de identificações imprecisas

-   Atualizar campo identificador `populacao`

```{r}
dados <- dados %>%
#CORREÇÃO DE NOMES CIENTÍFICOS
mutate(binomial = case_when(
  binomial == "bradypus variegatus" ~ "Bradypus variegatus",
  binomial == "Puma yagouaroundi" ~ "Herpailurus yagouaroundi",
  binomial == "Lontra longicaudata" ~ "Lontra longicaudis",
  binomial == "Speothus venaticus" ~ "Speothos venaticus",
  
  TRUE ~ binomial
  )
  ) %>%
#REMOVER IDENTIFICAÇÕES IMPRECISAS
  filter(! binomial  %in% c(
    NA,
    "E",
    "Tinamidae",
    "Cracidae",
    "Sciuridae",
    "Callitrichidae",
    "Pitheciidae",
    "Atelidae",
    "Cebidae",
    "Primates",
    "Felidae",
    "Bradypodidae",
    "Cervidae",
    "Tayassuidae",
    "Dasyprocta cf. fuliginosa",
    "Procyonidae"
    )
    ) %>%
#REMOVER *.sp
  filter(! grepl('sp.', binomial))
#ATUALIZAR IDENTIFICADOR DE POPULAÇÕES
dados$populacao = paste(dados$binomial, dados$cnuc, sep ="_")
dados$populacao = str_replace(dados$populacao, " ", "_")
dados$esforco= dados$esforco/1000
```

Exportar arquivo `*.rds` e `*.txt`

```{r}
saveRDS(dados, here("03_dadosDeSaida/dados", "dadosICMBio_2014a2018.rds"))
write_csv(dados, here("03_dadosDeSaida/dados", "dadosICMBio_2014a2018.txt"))
```
