---
title: "Parte 01 - Limpeza de Dados"
output:
  pdf_document: default
  html_notebook: default
---

Limpeza de dados para cálculo do LPI baseado nas instruções disponíveis [neste link](https://github.com/Zoological-Society-of-London/rlpi).

**Em fase de TESTE**

Adaptação: Elildo Carvalho Jr, ICMBio/CENAP

Desenvolvimento: Fernando Lima, Algoritmo

## PREPARAÇÃO

### PACOTES

```{r pacotes, message=FALSE}
rm(list = ls(all = TRUE))
source("../funcoes/pacotes.R")
pacotes("here", "readr","lubridate","dplyr","stringr")
```

### DADOS CONSOLIDADOS DE MAMÍFEROS E AVES

Caso haja necessidade de reutilizar os dados originais notar que foi necessário a limpeza dos comentários para evitar inúmeros erros relacionados a:

-   Coordenadas geográficas:

    ex Linha 2298

    `S 04° 16" 44.1", W 55° 59' 35.4"`

-   Comentários com vírgulas:

    ex Linha 2517

    `"Distância estimada. estava na outra margem do igarapé: S 4° 36' 32"", w 56° 24' 51.2"""`

### Carregar arquivos
```{r leitura, warning=FALSE}
dados <-  readr::read_csv(
  here("01_dadosDeEntrada", "Planilha.consolidada.mastoaves.ate.2019a.csv"),
  show_col_types = FALSE)
dados <- subset(dados, select = c(1:30))
```

\newpage

### AJUSTES E CORREÇÕES
-   Renomear colunas
-   Ajustar formato de data e hora
-   Criar campo de identificação de populações
-   Remover colunas desnecessárias
```{r}
#RENOMEAR COLUNAS
dados <- dados %>%
  dplyr::rename(
         cnuc = "CDUC",
         nome_UC = "Local - Nome da Unidade de Conservacao",
         estacao_amostral = "Numero da Estacao Amostral",
         nome_ea = "Nome da EA",
         esforco = "Esforco de amostragem tamanho da trilha (m)",
         data = "data da amostragem",
         hora_inicio = "horario de inicio  (h:mm)",
         hora_fim = "horario de termino (h:mm)",
         ano = "Ano",
         classe = "Classe",
         ordem = "Ordem",
         familia = "Familia",
         genero = "Genero",
         binomial = "Especies validadas para analise do ICMBio",
         n_animais = "n de animais",
         distancia = "distancia (m) do animal em relacao a trilha"
         ) %>%
#AJUSTAR FORMATO DE DATA, CRIAR IDENTIFICAÇÃO DE POPULAÇÕES
  dplyr::mutate(
    data = as.Date(data, "%d/%m/%Y"), ano = year(data),
    populacao = paste(binomial, cnuc, sep ="_"),
    populacao = str_replace(populacao, " ", "_")
    ) %>%
#REMOVER COLUNAS DESNECESSÁRIAS
  dplyr::select(
    cnuc,
    nome_UC,
    estacao_amostral,
    nome_ea,
    esforco,
    ano,
    data,
    hora_inicio,
    hora_fim,
    classe,
    ordem,
    familia,
    genero,
    binomial,
    n_animais,
    distancia,
    populacao)
```

\newpage

### Correção de taxonomia
-   Correção de nomes científicos
-   Remoção de identificações imprecisas
-   Ajuste de identificador para cada população
```{r}
dados <- dados %>%
#CORREÇÃO DE NOMES CIENTÍFICOS
  dplyr::mutate(
    binomial = case_when(
      binomial == "bradypus variegatus" ~ "Bradypus variegatus",
      binomial == "Puma yagouaroundi" ~ "Herpailurus yagouaroundi",
      binomial == "Lontra longicaudata" ~ "Lontra longicaudis",
      binomial == "Speothus venaticus" ~ "Speothos venaticus",
      TRUE ~ binomial
      )
    ) %>%
#REMOVER IDENTIFICAÇÕES IMPRECISAS
    dplyr::filter(
      !binomial %in% c(
        NA,
        "E",
        "Tinamidae",
        "Cracidae",
        "Sciuridae",
        "Callitrichidae",
        "Pitheciidae",
        "Atelidae",
        "Cebidae",
        "Primates",
        "Felidae",
        "Bradypodidae",
        "Cervidae",
        "Tayassuidae",
        "Dasyprocta cf. fuliginosa",
        "Procyonidae"
        )
      ) %>%
#REMOVER *.sp
  dplyr::filter(
    !grepl('sp.', binomial))
#ATUALIZAR IDENTIFICADOR DE POPULAÇÕES
dados$genero <- word(dados$binomial,1)
dados$populacao = paste(dados$binomial, dados$cnuc, sep ="_")
dados$populacao = str_replace(dados$populacao, " ", "_")
dados$esforco= dados$esforco/1000
#AJUSTE ANO
dados$ano <- gsub(2109, 2019, dados$ano)
```

### Exportar arquivos `*.rds` e `*.txt`

```{r exportar}
saveRDS(dados, here("03_dadosDeSaida/dados", "dadosICMBio_2014a2019.rds"))

readr::write_csv(dados, here("03_dadosDeSaida/dados", "dadosICMBio_2014a2019.txt"))
```

\newpage

### DADOS CONSOLIDADOS FLORESTAL

Caso haja necessidade de reutilizar os dados originais notar que foi necessário a limpeza dos comentários para evitar inúmeros erros (descritos acima).

```{r}
dados <- readr::read_csv(
  here("01_dadosDeEntrada", "Dados_Florestal_14a18_disponibilizacao1.csv"),
  show_col_types = FALSE)
```

### AJUSTES E CORREÇÕES
-   Renomear colunas
-   Ajustar formato de data e hora
-   Ajustar formato de distância
-   Criar campo de identificação de populações
-   Remover colunas desnecessárias
```{r}
#RENOMEAR COLUNAS
dados <- dados %>%
  dplyr::rename(
    cnuc = "Cadastro Nacional de Unidades de Conservação (CNUC)",
    nome_UC = "Unidade de Conservação (UC)",
    estacao_amostral = "Número da Estação Amostral",
    nome_ea = "Nome da Estação Amostral",
    esforco = "Esforço de amostragem (metros percorridos por dia)",
    data = "data da amostragem (dd/mm/aaaa)",
    hora_inicio = "Horário de início  (hh:mm)",
    hora_fim = "Horário de término (hh:mm)",
    ano = "Ano",
    classe = "Classe",
    ordem = "Ordem",
    familia = "Família",
    genero = "Gênero",
    binomial = "Espécies validadas pelo ICMBio",
    n_animais = "N° de animais",
    distancia = "Distância perpendicular  (m) do animal em relação a trilha"
    ) %>%
#AJUSTAR FORMATO DE DATA, HORA E DISTÂNCIA
  dplyr::mutate(
    data = as.Date(data, "%d/%m/%Y"),
    distancia =  str_replace(distancia, ",", "."),
    distancia = as.numeric(distancia),
#CRIAR CAMPO DE IDENTIFICAÇÃO DE POPULAÇÕES
    populacao = paste(binomial, cnuc, sep ="_"),
    populacao = str_replace(populacao, " ", "_")
    ) %>%
#REMOVER COLUNAS DESNECESSÁRIAS
  dplyr::select(
    cnuc,
    nome_UC,
    estacao_amostral,
    nome_ea,
    esforco,
    ano,
    data,
    hora_inicio,
    hora_fim,
    classe,
    ordem,
    familia,
    genero,
    binomial,
    n_animais,
    distancia,
    populacao)
#AJUSTE RESEX RIO OURO PRETO
dados$cnuc <- gsub("#REF!","256", dados$cnuc)
```

### Correção de taxonomia
-   Correção de nomes científicos
-   Remoção de identificações imprecisas
-   Ajuste de identificador para cada população
```{r}
dados <- dados %>%
#CORREÇÃO DE NOMES CIENTÍFICOS
dplyr::mutate(
  binomial = case_when(
    binomial == "bradypus variegatus" ~ "Bradypus variegatus",
    binomial == "Puma yagouaroundi" ~ "Herpailurus yagouaroundi",
    binomial == "Lontra longicaudata" ~ "Lontra longicaudis",
    binomial == "Speothus venaticus" ~ "Speothos venaticus",
    TRUE ~ binomial
    )
  ) %>%
#REMOVER IDENTIFICAÇÕES IMPRECISAS
  dplyr::filter(
    !binomial %in% c(
      NA,
      "E",
      "Tinamidae",
      "Cracidae",
      "Sciuridae",
      "Callitrichidae",
      "Pitheciidae",
      "Atelidae",
      "Cebidae",
      "Primates",
      "Felidae",
      "Bradypodidae",
      "Cervidae",
      "Tayassuidae",
      "Dasyprocta cf. fuliginosa",
      "Procyonidae"
      ),
    ) %>%
#REMOVER *.sp
  dplyr::filter(!grepl('sp.', binomial))
#ATUALIZAR IDENTIFICADOR DE POPULAÇÕES
dados$genero <- word(dados$binomial,1)
dados$populacao = paste(dados$binomial, dados$cnuc, sep ="_")
dados$populacao = str_replace(dados$populacao, " ", "_")
dados$esforco= dados$esforco/1000
```

### Exportar arquivos `*.rds` e `*.txt`
```{r}
saveRDS(dados, here("03_dadosDeSaida/dados", "dadosICMBio_2014a2018.rds"))
readr::write_csv(dados, here("03_dadosDeSaida/dados", "dadosICMBio_2014a2018.txt"))
```
