---
title: "Parte 03 - CÁLCULO DE LPI"
output:
  html_document:
    df_print: paged
  html_notebook: default
  word_document: default
---

Script para cálculo do LPI baseado nas instruções disponíveis [neste link](https://github.com/Zoological-Society-of-London/rlpi).

Função prepara dados do icmbio e chama funções do pacote `rlpi`

**Em fase de TESTE**

Adaptação: Elildo Carvalho Jr, ICMBio/CENAP e Fernando Lima, Algoritmo

```{r pacotes, include=FALSE}
library(here)
library(tidyverse)
library(dplyr)
```

```{r}
source(here("bin", "LPIMain.R"))
source(here("bin", "create_infile.R"))
source(here("bin", "CalcLPI.R"))
source(here("bin", "ProcessFile.R"))
source(here("bin", "debug_print.R"))
source(here("bin", "calculate_index.R"))
source(here("bin", "bootstrap_lpi.R"))
source(here("bin", "plot_lpi.R"))
source(here("bin", "ggplot_lpi_modif.R"))
```

### CÁLCULO DE LPI

Carregar dados. O arquivo `taxas_anuais.csv` deve ser gerado na etapa anterior através de `part02-dataPrepLPI.Rmd`

```{r}
taxas_anuais <- read.csv(here("output", "taxas_anuais.csv"))
```

Adicionar campo identificador `ID`

```{r}
mydata_lpi <- taxas_anuais %>%
  mutate(ID = as.numeric(1:nrow(taxas_anuais))) %>%
  rename(Binomial = populacao) %>%
  select(cnuc, ID, Binomial, X2014, X2015, X2016, X2017, X2018, X2019)
```


```{r}
# criar objetos que necessarios para lpi
index_vector = rep(TRUE, nrow(mydata_lpi))
year_vector <- 2014:2019

```

Cálculo de esforço

```{r}
# criar infile
mydata_infile <- create_infile(mydata_lpi, index_vector=index_vector, 
                               #name=here("lpi", "mydata_data"),
                               name = "Infile",
                               start_col_name = colnames(mydata_lpi)[4], end_col_name = tail(colnames(mydata_lpi), n=1),
                               CUT_OFF_YEAR = year_vector[1])
```

```{r}
# Calcular LPI com 100 bootstraps
#source(here("bin", "LPIMain.R")) # adicionado por não ter pacote rlpi
getwd()
mydata_lpi <- LPIMain(#infile = here("lpi", "mydata_data_infile.txt"),
                      infile = "Infile_infile.txt",
                      #basedir = here("lpi"),
                      REF_YEAR = year_vector[1],
                      PLOT_MAX = tail(year_vector, n=1),
                      BOOT_STRAP_SIZE = 100) #, VERBOSE=FALSE)

```


```{r}
# Remover NAs (anos seguidos sem dados)
mydata_lpi <- mydata_lpi[complete.cases(mydata_lpi), ]
```

```{r}
# Gerar gráfico mais bonito usando função ggplot_lpi_modif
ggplot_lpi_modif(mydata_lpi, col="darkcyan")


```
