---
title: "Parte 03 - CÁLCULO DE LPI"
output:
  pdf_document: default
  html_notebook: default
  word_document: default
  html_document:
    df_print: paged
---

Script para cálculo do LPI baseado nas instruções disponíveis [neste link](https://github.com/Zoological-Society-of-London/rlpi).

**Em fase de TESTE**

Adaptação:        Elildo Carvalho Jr, ICMBio/CENAP
Desenvolvimento:  Fernando Lima, Algoritmo

## PREPARAÇÃO

### PACOTES
```{r pacotes, include=FALSE}
rm(list = ls(all = TRUE))
library(here)
source(here("02_script", "funcoes/pacotes.R"))
pacotes("tidyverse","dplyr")
```

### FUNÇÕES LPI
Funções do pacote `Rlpi`. O pacote apresenta várias limitações e por isso adotamos o uso das funções.
```{r}
source(here("02_script/funcoes", "LPIMain.R"))
source(here("02_script/funcoes", "create_infile.R"))
source(here("02_script/funcoes", "CalcLPI.R"))
source(here("02_script/funcoes", "ProcessFile.R"))
source(here("02_script/funcoes", "debug_print.R"))
source(here("02_script/funcoes", "calculate_index.R"))
source(here("02_script/funcoes", "bootstrap_lpi.R"))
source(here("02_script/funcoes", "plot_lpi.R"))
source(here("02_script/funcoes", "ggplot_lpi_modif.R"))
```

### DADOS DE UCs
```{r}
#Abra o arquivo de saída com os dados limpos
mydata <- readRDS(here("03_dadosDeSaida/dados", "dadosICMBio_2014a2019.rds"))

#Peque os nomes das UCs e o código CNUC
ucs <- mydata %>%
  group_by(cnuc, nome_UC) %>%
  count()
```

### TAXAS ANUAIS

#### Carregar e adicionar dados das UCs
Carregar dados. O arquivo `taxas_anuais.csv` deve ser gerado na etapa anterior através de `part02-dataPrepLPI.Rmd`

```{r}
#Chame as taxas anuais geradas em part02-dataPrepLPI.Rmd 
taxas_anuais <- read.csv(here("03_dadosDeSaida/dados", "taxas_anuais.csv"))

#Pegue nome das unidades
taxas_anuais <- merge(taxas_anuais, ucs, by = "cnuc")  
```

#### Adicionar campo identificador `ID`

```{r}
#Crie um objeto para receber os dados de LIP
lpi <- data.frame(
  uc = character(),
  ano = integer(),
  LPI_final = double(),
  CI_low = double(),
  CI_high = double()
  )
```

#### Ajustes para cálculo de LPI
Seleção de campos para cálculo de LPI
```{r}
#Ajuste os dados para análise de LPI
mydata_lpi <- taxas_anuais %>%
  mutate(ID = as.numeric(1:nrow(taxas_anuais))) %>%
  rename(Binomial = populacao) %>%
  select(cnuc, ID, Binomial, X2014, X2015, X2016, X2017, X2018, X2019)
```

## CÁLCULO DE LPI

### PREPARAÇÃO

#### Ajustes e criação de objetos necessários para o cálculo de LPI
```{r}
# criar objetos que necessarios para lpi
index_vector = rep(TRUE, nrow(mydata_lpi))
year_vector <- 2014:2019
```

#### CriaR Infile
```{r}
# criar infile
mydata_infile <- create_infile(mydata_lpi, index_vector=index_vector, 
                               #name=here("lpi", "mydata_data"),
                               name = "Infile",
                               start_col_name = colnames(mydata_lpi)[4], end_col_name = tail(colnames(mydata_lpi), n=1),
                               CUT_OFF_YEAR = year_vector[1])
```

### CÁLCULO GERAL

Cálculo geral de LPI (para todas as UCs)
```{r}
# Calcular LPI com 100 bootstraps
#source(here("bin", "LPIMain.R")) # adicionado por não ter pacote rlpi
mydata_lpi <- LPIMain(#infile = here("lpi", "mydata_data_infile.txt"),
                      infile = "Infile_infile.txt",
                      #basedir = here("lpi"),
                      REF_YEAR = year_vector[1],
                      PLOT_MAX = tail(year_vector, n=1),
                      BOOT_STRAP_SIZE = 100) #, VERBOSE=FALSE)

```

#### Remover anos seguidos sem dados
```{r}
# Remover NAs (anos seguidos sem dados)
mydata_lpi <- mydata_lpi[complete.cases(mydata_lpi), ]
```

#### Gerar gráfico com ajustes do CENAP/ICMBio
```{r}
# Gerar gráfico mais bonito usando função ggplot_lpi_modif
ggplot_lpi_modif(mydata_lpi, col="darkcyan")
ggsave(file = here("03_dadosDeSaida/plots", "lpiGlobal.png"))

ggplot(mydata_lpi, aes(x = 1:nrow(mydata_lpi), y = LPI_final, group = 1)) +
  #Intervalo de confiança
  geom_ribbon(
    aes(ymin = CI_low, ymax = CI_high),
    fill = "mediumaquamarine",
    alpha = 0.9,
    colour = "grey50"
    ) +
  
  geom_line(
    lwd = 0.5,
    colour = "grey50"
    ) +#, lineend = "round") +
  
  geom_point() +
  
  ylim(0,2) +
  
  theme_bw() +
  
  theme(
    strip.background = element_rect(fill = "grey90"),
    strip.text.y = element_text(angle = 0, size = 10, color = "black", face = "bold"),
    axis.text.x = element_text(
      angle=45,
      vjust=1,
      hjust = 1,
      colour="black",
      size=rel(1.3)
      ),
    axis.text.y = element_text(
      angle=0,
      vjust=1,
      hjust = 1,
      colour="black",
      size=rel(1.3)
      ),
    axis.title.y = element_text(
      size = rel(1.3),
      margin = margin(
        t = 0,
        r = 10,
        b = 0,
        l = 0
        )
      ),
    axis.title.x = element_blank(),
      panel.spacing = unit(0.8, "lines"),
      ) +

  #facet_grid(rows = vars(uc)) +

  ylab("LPI")
```

### CÁLCULO POR UC

```{r, warning = FALSE}
#Pegue o nome de cada UC
for(UC in unique(taxas_anuais$cnuc)){

  #mydata_LPI recebe a UC da vez
  mydata_lpi <- taxas_anuais[taxas_anuais$cnuc == UC, ] %>%
    #Adicione um campo de ID para a UC
    dplyr::mutate(ID = 1:nrow(taxas_anuais[taxas_anuais$cnuc == UC, ])) %>%
    #Renomeie o campo populacao para Binomial
    rename(Binomial = populacao)
    #Guarde o nome da UC para mim
  temp <- unique(mydata_lpi$nome_UC)
    #Selecione campos
  
  mydata_lpi <- mydata_lpi %>% dplyr::select(cnuc, ID, Binomial, X2014, X2015, X2016, X2017, X2018, X2019)
  
  index_vector = rep(TRUE, nrow(mydata_lpi))
  year_vector <- 2014:2019
  
  mydata_infile <- create_infile(
    mydata_lpi,
    index_vector = index_vector,
    name = "Infile",
    start_col_name = colnames(mydata_lpi)[4],
    end_col_name = tail(colnames(mydata_lpi), n=1),
    CUT_OFF_YEAR = year_vector[1]
    )
  
  mydata_lpi <- LPIMain(
    infile = "Infile_infile.txt",
    REF_YEAR = year_vector[1],
    PLOT_MAX = tail(year_vector, n=1),
    BOOT_STRAP_SIZE = 100
    )
  
  #Pegue os dados de mydata_LPI
  mydata_lpiTemp <- mydata_lpi
  #Adicione uma coluna de UC e preencha todas as linhas com o nome da UC
  mydata_lpiTemp$uc <- temp
  #Pegue os anos e transforme em uma coluna
  mydata_lpiTemp <- tibble::rownames_to_column(mydata_lpiTemp) %>%
    
    #Renomeie a coluna criada para ano
    rename(ano = rowname)
  
  #Junte o objeto temporário com o lpi
  lpi <- rbind(lpi, mydata_lpiTemp)
  }
```


```{r}
ggplot(lpi, aes(x = factor(ano), y = LPI_final, group = 1)) +
  #Intervalo de confiança
  geom_ribbon(
    aes(ymin = CI_low, ymax = CI_high),
    fill = "mediumaquamarine",
    alpha = 0.9,
    colour = "grey50",
    lwd = 0.3
    ) +
  
  geom_line(
    lwd = 0.5,
    colour = "grey50"
    ) +#, lineend = "round") +
  
  geom_point() +
  
  ylim(0, 5) +
  
  theme_bw() +
  
  theme(
    strip.background = element_rect(fill = "grey90"),
    
    strip.text.y = element_text(angle = 0, size = 9, color = "black"),# face = "bold"),
    
    axis.text.x = element_text(
      angle=45,
      vjust=1,
      hjust = 1,
      colour="black",
      size=rel(1)
      ),
    
    axis.text.y = element_text(
      angle=0,
      vjust=1,
      hjust = 1,
      colour="black",
      size=rel(1)
      ),
    
    axis.title.y = element_text(
      size = rel(1),
      margin = margin(
        t = 0,
        r = 10,
        b = 0,
        l = 0
        )
      ),
    
    axis.title.x = element_blank(),
      panel.spacing = unit(0.3, "lines")#,
    
    #pane
    
      ) +

  facet_grid(rows = vars(uc)) +

  ylab("LPI")

#Salve o gráfico de saída.
ggsave(file = here("03_dadosDeSaida/plots", "lpiGlobal.png"))
```